臺灣苗栗地方法院刑事判決　　　　　　　　　　　　　九十一年度易字第二二三號
　　公　訴　人　臺灣苗栗地方法院檢察署檢察官
　　被　　　告　甲○○
右列被告因台灣地區與大陸地區人民關係條例案件，經檢察官提起公訴（九十年度偵
字第五四七三號），本院判決如左：
    主  文
甲○○違反不得留用大陸地區人民在台灣地區從事未經許可之工作之規定，處拘役貳
拾日，如易科罰金，以參佰元折算壹日。緩刑貳年。
    事  實
一、甲○○係苗栗縣頭份鎮○○里○○路一０八號「芳園南北美食燒腊館」之負責人
    ，明知其店內員工謝葵信之妻陳朝蓮，係來台探親之大陸地區人民，尚未取得在
    台灣地區工作之許可，竟自民國（下同）九十年九月二十八日起，見陳朝蓮來店
    內幫忙其夫謝葵信從事洗菜、炒菜工作時，未加以制止，反予以留用從事未經許
    可之工作。嗣於同年十月二十五日下午四時五十分許，在上址為警查獲。
二、案經苗栗縣警察局竹南分局報請臺灣苗栗地方法院檢察署檢察官偵查起訴。
    理  由
一、訊據被告甲○○矢口否認有右揭犯行，辯稱：伊並未僱用陳朝蓮在燒腊館工作，
    陳朝蓮只是偶爾會幫忙其夫謝葵信工作云云。然查：
（一）被告右揭犯行，業據其於警訊時供承：「（問：該大陸女子陳朝蓮稱其於九十
      年九月二十八日開始，在你店內和其先生同領一份薪水二萬元，是否屬實？）
      是的。」、「（問：你為何要讓大陸女子陳朝蓮在你店內工作？）因為他先生
      謝葵信在我這邊工作，才會讓陳朝蓮在我店內工作。」、「（問：陳朝蓮在你
      店內從事何工作？）從事洗菜、炒菜的工作。」、「（問：陳朝蓮工作時間為
      何？）每天早上和下午都有過來幫忙工作，大都在中餐、晚餐用餐時間。」、
      「（問：你有無聘僱陳朝蓮的許可證明？）沒有。」、「（問：你是否知道聘
      僱或留用大陸女子在店內工作，未經許可是違法的？）我知道。」、「（問：
      該陳朝蓮和其先生謝葵信在你店內工作月薪多少？）一個月二萬元左右，是她
      先生的，而其太太沒有算，就是二個人領一份薪水。」、「（問：陳朝蓮稱於
      九十年九月二十八日開始工作至今，是否屬實？）是的。」等語明確（見偵查
      卷第五頁背面、第六頁）。
（二）被告僱用之員工謝葵信於警訊時亦陳述：「是我介紹我老婆到芬園南北美食燒
      腊店工作的。」、「（問：你老婆在芬園南北美食燒腊店工作何項目？）工作
      項目為炒菜、洗菜。」、「我老婆和我共同在芬園南北美食燒腊店工作，只領
      一份月薪是新台幣二萬元左右。」、「（問老闆甲○○是否同意陳朝蓮在該處
      工作？）是的，老闆有同意。」、「（問：你老婆有無工作證？其來台事由為
      何？）沒有。探親。」等語（見偵查卷第七頁背面、第八頁）；復於檢察官偵
      查中陳稱：「（問：你太太何時去幫忙？）九月二十八日到十月二十五日。」
      、「（問：林有無看到你太太在幫忙？）有看到。」、「（問：你太太都幫忙
      何事？）洗菜、炒菜。」等語明確（見偵查卷第二十頁背面、第二十一頁）。
      另大陸地區人士陳朝蓮於警訊時亦陳稱：「（問：警方於九十年十月二十五日
      十六時五十分，在頭份鎮○○里○○路四鄰一０八號芳園南北美食燒腊店實施
      檢查，當時你在何處？）當時我在現場芳園南北美食燒腊店。」、「當時我在
      芳園南北美食燒腊店內洗菜、炒菜。」、「（問：是誰僱用你在該處工作？）
      是老闆甲○○請我在店內工作的。」、「我工作項目為洗菜、炒菜。時間是每
      天八時半至十三時，及十六時至二十時。」、「我是自九十年九月二十八日開
      始工作至今，已有一個月了。」、「我是於八十九年十二月二十四日從高雄小
      港機場入境，來台目的是探親。」、「（問：為何在甲○○處工作？）因為我
      老公也是在甲○○經營的芳園南北美食燒腊店工作送便當，所以我也在該店工
      作。」等語明確（見偵查卷第九頁背面、第十頁）。從謝葵信、陳朝蓮夫妻二
      人上開之陳述以觀，顯然被告確有留用陳朝蓮在店內從事洗菜、炒菜之工作無
      誤。
（三）又陳朝蓮係大陸地區人士，有中華民國台灣地區旅行證影本乙紙、國人入出境
      端末查詢報表乙紙在卷足稽，而陳朝蓮來台目的既係探親，尚未取得在台灣地
      區工作之許可，被告對陳朝蓮在店內工作，不僅未加阻止，反予以留用，縱未
      支薪，亦難卸刑責。綜上所述，被告前開辯解，顯為事後卸責之詞，不足採信
      。事證明確，被告犯行洵堪認定。
二、核被告所為，係違反台灣地區與大陸地區人民關係條例第十五條第四款之規定，
    應依同法第八十三條第一項之規定處罰。爰審酌被告因一時失慮，致罹本罪，犯
    罪情節輕微，並無危害社會治安，留用期間甚短，及犯後翻異前供等一切情狀，
    量處如主文所示之刑，並諭知易科罰金之折算標準，以資懲儆。次查，被告前未
    曾受有期徒刑以上刑之宣告，有刑案資料查註紀錄表、台灣高等法院被告全國前
    案紀錄表、台灣高等法院檢察署刑案紀錄簡覆表在卷足參，經此教訓後，應知警
    惕，當無再犯之虞，本院認為對其所宣告之刑，以暫不執行為適當，爰併宣告緩
    刑二年，以勵自新。
據上論斷，應依刑事訴訟法第二百九十九條第一項前段，台灣地區與大陸地區人民關
係條例第十五條第四款、第八十三條第一項，刑法第十一條前段、第四十一條第一項
前段、第七十四條第一款，罰金罰鍰提高標準條例第二條，判決如主文。
本案經檢察官黃智勇到庭執行職務
中      華      民      國      九十一      年    五    月      十六    日
                                    台灣苗栗地方法院刑事第一庭
                                            法  官  柳  章  峰
右正本證明與原本無異。
如不服本判決，應於判決送達後十日內向本院提出上訴狀( 應附繕本 )。
                                            書記官  歐  明  秀
中      華      民      國      九十一      年五    月      十六    日
臺灣地區與大陸地區人民關係條例第十五條
左列行為不得為之：
一  使大陸地區人民非法進入臺灣地區。
二  招攬臺灣地區人民未經許可使之進入大陸地區。
三  使大陸地區人民在臺灣地區從事未經許可或與許可目的不符之活動。
四  僱用或留用大陸地區人民在臺灣地區從事未經許可或與許可範圍不符
    之工作。
五  居間介紹他人為前款之行為。
臺灣地區與大陸地區人民關係條例第八十三條第一項
違反第十五條第四款或第五款規定者，處二年以下有期徒刑、拘役或科或併科新台幣
三十萬元以下罰金。
